【裁判字號】    95,訴緝,581
【裁判日期】    951218
【裁判案由】    偽造有價證券
【裁判全文】
臺灣臺中地方法院刑事判決             95年度訴緝字第581號
公  訴  人  臺灣臺中地方法院檢察署檢察官
被      告  甲○○
指定辯護人  本院公設辯護人  丙○○
上列被告因偽造有價證券案件，經檢察官提起公訴（九十五年度
偵緝字第六九五號），本院判決如下：
    主    文
甲○○意圖供行使之用，而偽造有價證券，處有期徒刑壹年陸月
。如附表所示之偽造本票發票人為乙○○部分沒收。
    犯罪事實
一、甲○○於民國（下同）九十一年十一月十二日（起訴書誤載
    為九十四年）向臺中市○○路明通汽車有限公司（下稱明通
    公司）承租車牌號碼９Ｐ─９６１號營業用小客車，因明通
    公司要求租車須由甲○○另覓一位本票共同發票人資為擔保
    。甲○○竟意圖供行使之用，基於偽造有價證券之犯意，未
    經前妻乙○○之同意及授權，於同年十一月十二日之某時，
    在不詳地點，除自任發票人外，並冒用乙○○之名義，在前
    開本票發票人欄下偽造乙○○之署押而偽造簽發面額、到期
    日、受款人、發票日均係空白之本票一張後，再於同日在上
    址明通公司辦公室，將上開本票持之交付明通公司負責人賴
    美惠，並授權不知情之明通公司填載發票日，並授權明通公
    司俟甲○○日後發生契約約定之如使用該車所致之罰單、損
    害、未支付車租等事由時，得依實際之損害金額填載本件本
    票面額，而行使該偽造本票。嗣因甲○○積欠租金未繳，經
    明通公司向法院聲請本票裁定，遭乙○○提起本票債權不存
    在之訴，明通公司始查悉上情。
二、案經明通公司訴由臺灣臺中地方法院檢察署檢察官偵查起訴
    。
    理  由
一、訊據被告甲○○對於上揭時地未經乙○○同意或授權，自行
    偽造乙○○署押以簽發附表本票，再持之行使之犯行於本院
    坦承不諱，惟辯稱：老闆娘要我太太簽本票作保，我說我已
    經與我太太離婚，老闆娘就叫我說不然自己簽，並沒有說要
    簽何人的名字。‥‥他們就是說要我自己簽保證人的名字就
    好了云云，又辯稱：我有告訴老闆娘說，乙○○沒有同意我
    簽乙○○的名字云云。惟查：
（一）被告上揭未經乙○○同意或授權，而偽造乙○○名義簽發
      本件本票並持之行使之犯行，於偵訊及本院坦承不諱（偵
      緝卷第五頁、本院卷第二八、四七頁），核與證人乙○○
      於偵訊具結證稱：本件本票不是我簽發，地址也不對。沒
      有同意擔任甲○○向明通公司租車之保證人，我不知道甲
      ○○去租車。也沒有授權甲○○簽發本票，我不知情。也
      沒有同意甲○○以我名義簽發票據等語（偵卷第八頁）相
      符，復據告訴人明通公司之代表人賴美惠於偵訊（偵卷第
      七頁）及本院證訴在卷，復有本票影本、本院九十四年度
      中簡字第四七五五號民事判決附卷可稽。
（二）被告雖辯稱：沒有授權明通公司簽發本件本票的日期、金
      額云云，惟查，本件本票發票日、面額確係明通公司人員
      所填寫，亦據證人賴美惠於本院陳明在卷（本院卷第五九
      頁），再該本票發票日係填寫租車日期，另被告確有約定
      授權明通公司填寫本票面額，亦據證人賴美惠於本院陳明
      在卷（本院卷第十八頁），並有賴美惠提出被告簽署之營
      業小客車租賃契約書影本在卷可佐，依該租賃契約書第十
      八條即載明：「簽立本契約時，乙方及乙方連帶保證人同
      意共同簽發空白商業本票乙紙交予甲方做為擔保之用，保
      證乙方願遵守契約各條款約定之誠意，如有違背，乙方及
      連帶保證人願負賠償責任，並特別授權甲方就乙方應負賠
      償金額之範圍內（須有憑據），上開空白商業本票自行填
      寫賠償金額，方便甲方依法向乙方及乙方連帶保證人催告
      求償。」足認被告確有授權明通公司簽發本票金額；又本
      件本票填寫之面額，係被告積欠之車租、紅單、車子損害
      、叫車服務等之合計金額，亦據證人賴美惠陳明在卷（本
      院卷第五九頁），是被告所辯，並未授權云云，顯非可採
      ；被告雖辯稱：我有告訴老闆娘說，乙○○沒有同意我簽
      乙○○的名字云云。惟查：本件告訴人明通公司出租予被
      告之計程車價值約三十餘萬元，而明通公司要求被告須自
      行找他人任本票發票人之目的，即係為供擔保被告使用承
      租之計程車所生之罰單、損害、租金、叫車服務費用等之
      費用之支付，亦據證人賴美惠於本院證述在卷（本院卷第
      五九、六十頁），則明通公司之代表人賴美惠豈可能明知
      並同意被告偽造他人名義簽發本票，豈非任由該擔保不存
      在，而喪失該本票擔保之目的，是被告此部分所辯，顯非
      可採。
    本件事證明確，被告上揭犯行堪予認定。
二、核被告甲○○所為，係犯刑法第二百零一條第一項之偽造有
    價證券罪。被告授權不知情之明通公司代填票面金額，明通
    公司再授權不知情之明通公司人員代填票面金額，而為偽造
    有價證券犯行，為間接正犯。被告偽造乙○○之署押於附表
    本票上之行為，係屬偽造有價證券之階段行為，再其偽造後
    復持以行使，其行使偽造有價證券之低度行為，應為其偽造
    有價證券之高度行為所吸收，均不另論罪。再查，被告偽造
    本件本票，其犯罪動機係為租車使用，其所偽造之本票僅有
    一張，面額僅為新臺幣（下同）五萬一千元，其亦自任為其
    中之一之發票人，實際上偽簽該本票亦無從脫免自己應負之
    發票人責任，僅可獲得明通公司同意租車之利益，所得利益
    非大，是其犯罪情狀，足堪憫恕，而偽造有價證券之法定最
    低刑度為有期徒刑三年，情輕法重，在客觀上足以引起一般
    同情，認為即予宣告法定最低度刑期，猶嫌過重，爰依刑法
    第五十九條酌減其刑。爰審酌被告本件偽造之本票僅有一張
    ，面額甚小，僅有五萬一千元，所得利得非大，並考其犯行
    對被害人所致之危害，及被告之犯後態度等一切情狀，量處
    如主文所示之刑。
三、被告所偽造如附表所示之本票發票人為乙○○部分（本票影
    本附於他卷第三頁），既係偽造，不問屬於犯人與否，爰依
    刑法第二百零五條宣告沒收。
四、又查，被告行為後，刑法業已於九十五年七月一日修正施行
    ，其中：
（一）修正後刑法第二條第一項規定，已將新舊法律適用之「從
      新從輕」原則，改採「從舊從輕」原則，而此規定僅係規
      範行為後法律變更所生新舊法律比較適用之準據法，並非
      實體刑罰法律，自不生行為後法律變更之比較適用之問題
      ，應逕行適用新法第二條第一項之規定，為「從舊從輕」
      之比較。
（二）修正前刑法第五十九條規定：「犯罪之情狀可憫恕者，得
      酌量減輕其刑。」而修正後同條則規定：「犯罪之情狀顯
      可憫恕，認科以最低度刑仍嫌過重者，得酌量減輕其刑。
      」比較適用新舊法結果，對被告而言均可酌減其刑，爰依
      行為時之法律即修正前刑法第五十九條之規定酌減其刑，
      併此敘明。
據上論斷，應依刑事訴訟法第二百九十九條第一項前段，刑法第
二百零一條第一項、第二條第一項前段、修正前刑法第五十九條
、刑法第二百零五條，罰金罰鍰提高標準條例第一條前段，判決
如主文。
中    華    民    國    95    年    12    月    18    日
                          臺灣臺中地方法院刑事第十庭
                              審判長法  官  郭瑞祥
                                    法  官  江奇峰
                                    法  官  黃家慧
以上正本證明與原本無異。
如不服本判決，應於收受送達後10日內向本院提出上訴書狀（應
附繕本）。
                                    書記官  陳靖騰
中    華    民    國    95    年    12    月    18    日
  附表：本票一張
┌──┬──────┬───────┬────────┐
│編號│發票日      │面額          │發票人          │
├──┼──────┼───────┼────────┤
│ 1  │91.11.12    │新臺幣（下同）│甲○○          │                │
│    │            │五萬一千元    │乙○○          │                │
└──┴──────┴───────┴────────┘
刑法第201條第1項
意圖供行使之用，而偽造、變造公債票、公司股票或其他有價證
券者，處3年以上10年以下有期徒刑，得併科3千元以下罰金。


司法院資訊處製作；財團法人民間司法改革基金會備份。
